最高法院刑事裁定　　　　　　　一○○年度台抗字第一四一號
抗　告　人　楊佳蓉
上列抗告人因違反毒品危害防制條例案件，不服台灣高等法院台
南分院中華民國九十九年十二月二十一日駁回聲請具保停止羈押
之裁定（九十九年度聲字第一０三四號），提起抗告，本院裁定
如下：
    主  文
抗告駁回。
    理  由
本件原裁定以抗告人因違反毒品危害防制條例案件，前經原審法
院訊問後，認為有刑事訴訟法第一百零一條第一項第一款及第三
款情形，非予羈押，顯難進行審判，於民國九十九年十一月十七
日執行羈押，已於理由內說明：抗告人經原審認所犯販賣第二級
、第三級毒品、轉讓第一級、第三級毒品及轉讓禁藥等犯行，定
應執行刑為有期徒刑六年六月，審酌抗告人所犯為最輕本刑五年
以上有期徒刑之罪，且因已受上開重刑諭知，依合理判斷，可認
為犯罪嫌疑重大且有相當理由得認為被告有逃亡之虞，非予羈押
，顯難進行追訴、審判或執行，非經羈押顯難進行審判，而有羈
押之必要，且無違反平等或比例原則之情形。經訊問抗告人後，
參酌卷證資料，慮及抗告人雖自始承認犯行且有固定住居所，但
所犯為重罪，且具逃亡之虞，為使審判程序得以順利進行，認仍
有羈押原因及必要，應予以羈押，況本件非僅單以重罪為羈押原
因，並未違反司法院釋字第六六五號解釋意旨。又縱抗告人家有
幼女需扶養等情，此僅屬抗告人個人之家庭情形，情雖可憫，抗
告人尚可尋求親友或相關社會福利機構協助，並不影響抗告人應
否羈押之認定，與本件羈押原因是否消滅無關聯性，亦不符合刑
事訴訟法第一百十四條各款所列不得駁回具保聲請停止羈押之情
形，因認抗告人之聲請為無理由，予以駁回等語甚詳，經核原裁
定於法尚無不合。本件抗告意旨略以：(一)原審於九十九年十一月
十七日訊問後，認抗告人販賣第二、三級毒品及轉讓第一、三級
毒品犯罪嫌疑重大，有刑事訴訟法第一百零一條第一項第一、三
款情形，非予羈押顯難進行審判或執行為由，諭知自九十九年十
一月十八日予以羈押之處分。雖此屬法院自由認定之裁量權行使
，然本件是否有相當理由認為抗告人有逃亡或有事實足認有逃亡
之虞？則待查證。(二)原審於九十九年十一月十七日訊問程序中，
僅籠統抽象訊問抗告人對於羈押事由存在有無意見，似已事先帶
著予以羈押之心證，未對抗告人有無逃亡或有事實足認為有逃亡
之虞具體加以訊問查證，即為抗告人不利之認定，所為羈押之處
分，難認符合司法院釋字第六六五號解釋意旨，有理由未備之違
法。(三)原審雖可本於獨立訴訟指揮權重新審查再執行羈押，然審
酌時理應較第一審更加嚴謹，需具更堅強之事由以資憑據，否則
將淪於法官恣意利用自由判斷，而有濫權羈押之弊。且依照抗告
人犯罪情節，第一審法院衡諸比例原則，採對人權損害較小之具
保方式，已足擔保審判程序及未來執行之進行，期間抗告人涉施
用毒品案，而受觀察勒戒處分，於期滿日前一日，經原審簡易訊
問之後，即諭知抗告人犯罪嫌疑重大，予以羈押。惟抗告人於觀
察勒戒期間，並無顯示如何有逃亡之虞，且所謂犯重罪者，顯現
逃亡之或然率極高，甚易淪為擴張解釋，而為當然之認定，甚至
所有類此案件，均將毫無例外地面臨羈押，應非立法之本意，至
於如何保全未來審判程序之完結或擔保所判有期徒刑六年六月之
執行，未必需以羈押為必要之手段。況原聲請意旨已提及抗告人
有四歲小孩需人照顧、生父亦陷囹圄，抗告人有一定之住居所，
並無逃亡之理由，凡此亦足作為具保之衡量，原裁定竟以抗告人
所判之罪刑，應有確保日後審判程序之完成、保全將來刑罰執行
之必要，須予以羈押，實已過於自由證明，羈押似成為法官恣意
判斷而毫無妥協餘地之弊。是本件原審法官對於執行羈押之審酌
理由，並未有比較第一審更堅強之事由，即率予羈押抗告人，有
理由未備之誤。(四)參諸司法院釋字第六六五號解釋，基於憲法保
障人民身體自由，刑事訴訟法第一百零一條第一項第三款規定，
仍應有相當理由認為其有逃亡、湮滅、偽造、變造證據或勾串共
犯或證人等之虞，亦即法院斟酌命具保、責付或限制住居等侵害
較小之手段，認仍不足以確保追訴、審判或執行程序之順利進行
，始符合該條款規定，非予羈押，顯難進行追訴、審判或執行之
要件。若以抗告人所犯為重罪、已遭判刑及轉讓第三級毒品罪已
確定待送執行等，即認有羈押抗告人之必要，未加以斟酌有無相
當理由，認其有逃亡之虞及其必要性與相當性，裁定駁回抗告人
之聲請，實有違背司法院解釋之意旨及羈押之本質云云。
惟查：羈押之目的，在於保全刑事審判及刑罰之執行。羈押之被
告除有刑事訴訟法第一百十四條各款所列情形之一，經具保聲請
停止羈押不得駁回外，其他因犯罪經依法羈押之被告應否許可停
止羈押，事實審法院本有斟酌訴訟進行程度及其他一切情事自由
裁量之權。本件抗告人因所犯販賣第二級、第三級毒品、轉讓第
一級、第三級毒品及轉讓禁藥等犯行，業經原審法院判決定應執
行刑為有期徒刑六年六月在案，原裁定依一般合理判斷，認具相
當理由足認抗告人有逃匿以規避審判或執行之虞，顯非單以抗告
人涉犯最輕本刑為五年以上有期徒刑之罪即認有逃亡之虞，且抗
告人羈押原因及羈押必要性均仍存在，因而駁回抗告人具保停止
羈押之聲請，已敘明其理由，於法尚無違誤，亦與司法院釋字第
六六五號解釋意旨未有不符。抗告意旨所指各節，乃係對原審依
職權審酌之事項，徒憑己見，任意指摘，應認本件抗告為無理由
，予以駁回。
據上論結，應依刑事訴訟法第四百十二條，裁定如主文。 
中    華    民    國  一○○  年    三    月    三    日
                      最高法院刑事第十庭
                          審判長法官  黃  一  鑫  
                                法官  張  春  福  
                                法官  林  勤  純  
                                法官  陳  國  文  
                                法官  宋  明  中  
本件正本證明與原本無異
                                      書  記  官  
中    華    民    國  一○○  年    三    月    十    日
                                                      V